臺灣彰化地方法院刑事判決
110年度交易字第371號
公  訴  人  臺灣彰化地方檢察署檢察官
被      告  邱琦淋


            魏采如


上列被告因過失傷害案件，經檢察官提起公訴（110年度偵字第1
39號），本院判決如下：
    主    文
邱琦淋犯過失傷害罪，處拘役貳拾日，如易科罰金，以新臺幣壹
仟元折算壹日。
魏采如無罪。
    犯罪事實
一、邱琦淋於民國109年8月29日16時18分許，駕駛車牌號碼0000
    -00號自用小客車，沿彰化縣埔鹽鄉縣道144線由西往東方向
    行駛，途經大有橋東向200公尺處，本應注意汽車臨時停車
    時，應依車輛順行方向緊靠道路邊緣，其前後輪胎外側距離
    緣石或路面邊緣不得逾60公分，而依當時情形，又無不能注
    意之情事，竟疏於注意，為圖方便，占用機車優先道且未緊
    靠道路邊緣即臨時停車，適同向後方有魏采如騎乘車牌號碼
    000-000號普通重型機車，沿上開路段機車優先道行駛，亦
    疏未注意車前狀況，隨時採取必要之安全措施，見狀煞車不
    及，其機車前車頭撞擊邱琦淋所駕駛之前開自用小客車後車
    尾而人車倒地，致受有右膝挫傷之傷害。
二、案經魏采如訴由彰化縣警察局溪湖分局報告臺灣彰化地方檢
    察署檢察官偵查起訴。
    理    由
壹、被告邱琦淋部分
一、本判決以下所引用被告以外之人於審判外之陳述，被告邱琦
    淋均同意有證據能力（見本院卷第45頁），檢察官於本院言
    詞辯論終結前亦未聲明異議，本院審酌其作成之情況並無違
    法或不當之瑕疵，且與待證事實具有關聯性，認為以之作為
    證據應屬適當，依刑事訴訟法第159條之5規定，均具有證據
    能力。其餘認定本案犯罪事實之非供述證據，查無違反法定
    程序取得之情，亦具證據能力，且均經本院審理時依法踐行
    調查證據之程序，自得作為本案認定之用。
二、上揭犯罪事實，業據被告邱琦淋於本院準備程序及審理時坦
    承不諱，核與證人即告訴人魏采如於警詢、偵訊之證述情節
    大致相符，並有道路交通事故調查報告表（一）、（二）-1
    、道路交通事故現場圖、現場照片、彰化縣警察局道路交通
    事故當事人酒精測定紀錄表、邱琦淋車籍、駕籍、魏采如車
    籍、駕籍、彰化縣警察局道路交通事故肇事人自首情形紀錄
    表、車輛詳細資料、魏采如之彰化基督教醫療財團法人鹿港
    基督教醫院（下稱鹿基醫院）診斷書等在卷足憑，足徵被告
    上揭出於任意性之自白與事實相符，堪予採信。
三、按汽車臨時停車時，應依車輛順行方向緊靠道路邊緣，其前
    後輪胎外側距離緣石或路面邊緣不得逾60公分，道路交通安
    全規則第111條第2項定有明文。查依卷附道路交通事故調查
    報告表㈠所載，車禍發生時天候晴；日間自然光線；柏油路
    面、乾燥、無缺陷；無障礙物、視距良好，並無不能注意之
    情事，被告為貪圖方便，占用機車優先道臨時停車，顯然妨
    害車輛通行，又未緊靠道路邊緣停車，致生本件事故，其有
    過失自明；且交通部公路總局車輛行車事故鑑定覆議會0000
    000案覆議意見書亦認「魏采如駕駛普通重型機車，未注意
    車前狀況，並採必要之安全措施，為肇事主因。邱琦淋駕駛
    自用小客車，占用機車優先道臨時停車，未緊靠道路邊緣，
    為肇事次因。」（見偵卷第139至140頁），益徵明確。又告
    訴人魏采如既係因被告上揭過失行為致煞車不及而人車倒地
    ，受有上揭傷害，被告邱琦淋之過失行為與告訴人魏采如之
    受傷結果間，即有相當因果關係。
四、綜上，本案事證已臻明確，被告邱琦淋上揭犯行已堪認定，
    應依法論科。
五、論罪科刑
  ㈠核被告邱琦淋所為，係犯刑法第284條前段之過失傷害罪。又
    被告邱琦淋於肇事後留在現場，於員警到場處理時，被告邱
    琦淋在場並當場承認為肇事人，自首而接受裁判一情，有彰
    化縣警察局道路交通事故肇事人自首情形紀錄表附卷可稽（
    見偵卷第61頁），爰依刑法第62條規定減輕其刑。
  ㈡爰審酌被告邱琦淋駕駛自用小客車，違規停車於機車優先道
    ，且未緊靠道路邊緣，致生本件事故，自應予以非難；惟審
    酌被告邱琦淋犯後坦承犯行，犯後態度尚可，且被告邱琦淋
    並無前科，有臺灣高等法院被告前案紀錄表附卷可稽；兼衡
    被告邱琦淋雖有如上之過失，然其過失程度較告訴人魏采如
    為輕、告訴人魏采如受傷之程度、被告邱琦淋犯罪後雖自首
    並坦承犯行，然並未與告訴人魏采如達成和解，並表示其願
    意接受之和解條件為雙方互相撤回刑事及附帶民事訴訟等語
    （見本院卷第129頁）、告訴人魏采如對本案之意見等情，
    暨被告邱琦淋之前科素行、自述其教育程度為專科畢業，職
    業為護佐助理員，每月收入新臺幣40,000元，已婚，小孩都
    已成年，無人須扶養等一切情狀，量處如主文所示之刑，並
    諭知易科罰金之折算標準。
貳、被告魏采如部分
一、公訴意旨另略以：被告魏采如於民國109年8月29日16時18分
    許，沿彰化縣埔鹽鄉縣道144線由西往東方向行駛在機車優
    先道，途經大有橋東向200公尺處，應注意車前狀況，隨時
    採取必要之安全措施，而依當時情形，又無不能注意之情事
    ，竟疏於注意，適有告訴人邱琦淋駕駛車牌號碼0000-00號
    自用小客車，沿彰化縣埔鹽鄉縣道144線由西往東方向行駛
    ，途經大有橋東向200公尺處，亦疏未注意汽車臨時停車時
    ，應依車輛順行方向緊靠道路邊緣，其前後輪胎外側距離緣
    石或路面邊緣不得逾60公分，為圖方便，占用機車優先道且
    未緊靠道路邊緣即臨時停車，魏采如一時見狀煞車不及，其
    機車前車頭撞擊邱琦淋所駕駛之前開自用小客車後車尾，致
    告訴人邱琦淋受有胸部挫傷及頭皮鈍傷等傷害。因認被告魏
    采如涉犯刑法第284條前段之過失傷害罪。
二、按犯罪事實應依證據認定之，無證據不得認定犯罪事實；不
    能證明被告犯罪者，應諭知無罪之判決，刑事訴訟法第154
    條第2項及第301條第1項前段分別定有明文。次按認定不利
    於被告之事實，須依積極證據，苟積極證據不足為不利於被
    告事實之認定時，即應為有利於被告之認定，更不必有何有
    利之證據；又事實之認定，應憑證據，如未能發現相當證據
    ，或證據不足以證明，自不能以推測或擬制之方法，以為裁
    判基礎。而刑事訴訟法上所謂認定犯罪事實之積極證據，係
    指適合於被告犯罪事實之認定之積極證據而言，雖不以直接
    證據為限，間接證據亦包括在內；然而無論直接或間接證據
    ，其為訴訟上之證明，須於通常一般之人均不致有所懷疑，
    而得確信其為真實之程度者，始得據為有罪之認定，倘其證
    明尚未達到此一程度，而有合理之懷疑存在時，致使無從形
    成有罪之確信，根據「罪證有疑，利於被告」之證據法則，
    即不得遽為不利被告之認定（最高法院30年度上字第816 號
    、29年度上字第3105號、30年度上字第1831號、40年度台上
    字第86號、76年度台上字第4986號判決意旨參照）。復按刑
    事訴訟法第161條第1項規定：檢察官就被告犯罪事實，應負
    舉證責任，並指出證明之方法。因此，檢察官對於起訴之犯
    罪事實，應負提出證據及說服之實質舉證責任。倘其所提出
    之證據，不足為被告有罪之積極證明，或其闡明之證明方法
    ，無從說服法官以形成被告有罪之心證，基於無罪推定之原
    則，自應為被告無罪判決之諭知（最高法院92年度台上字第
    128號判決意旨參照）。再者，告訴人之指訴，係以使被告
    判罪處刑為目的，自不得以其指訴為被告犯罪之唯一證據（
    最高法院84年度台上字第5368號判決意旨參照）。
三、公訴意旨認被告魏采如涉犯上開犯行，無非係以：告訴人邱
    琦淋於警詢、偵訊之指述、並有道路交通事故調查報告表（
    一）、（二）-1、道路交通事故現場圖、現場照片、彰化縣
    警察局道路交通事故當事人酒精測定紀錄表、邱琦淋車籍、
    駕籍、魏采如車籍、駕籍、彰化縣警察局道路交通事故肇事
    人自首情形紀錄表、車輛詳細資料、告訴人邱琦淋之鹿基醫
    院診斷書、急診病歷及急診護理紀錄、交通部公路總局臺中
    區監理所110年3月19日彰鑑字第1100020446號函所附彰化縣
    區車輛行車事故鑑定會意見書、交通部公路總局車輛行車事
    故鑑定覆議會0000000案覆議意見書等為其論罪依據。
四、訊據被告魏采如固坦認案發當日確有發生上開車禍，惟堅詞
    否認有何過失傷害之犯行，辯稱：告訴人邱琦淋當時人在車
    內，是車輛受損，根本沒有受傷，且告訴人邱琦淋在現場活
    動自如，是1小時後才進醫院，否認告訴人邱琦淋有受傷等
    語。經查：
　㈠被告魏采如確有於前揭時、地騎乘普通重型機車上路，並撞
    擊告訴人邱琦淋所駕駛之自用小客車後車尾致生本件事故等
    情，業據被告魏采如坦認不諱，核與證人即告訴人邱琦淋於
    警詢、偵查及本院準備程序、審理中證述情節相符，復有道
    路交通事故調查報告表（一）、（二）-1、道路交通事故現
    場圖、現場照片、彰化縣警察局道路交通事故當事人酒精測
    定紀錄表、邱琦淋車籍、駕籍、魏采如車籍、駕籍、彰化縣
    警察局道路交通事故肇事人自首情形紀錄表、車輛詳細資料
    等在卷足憑，足徵被告魏采如上揭出於任意性之自白與事實
    相符，堪予採信。又駕駛人應充分注意車前狀況，隨時採取
    必要之安全措施，被告魏采如考領有駕駛執照，對上開規定
    自應知悉，然卻因未注意車前狀況，隨時採取必要之安全措
    施，因未注意告訴人邱琦淋之車輛已停放在案發現場，仍直
    接撞擊其車尾，致生本件事故，其有過失自明；且交通部公
    路總局車輛行車事故鑑定覆議會0000000案覆議意見書亦認
    「魏采如駕駛普通重型機車，未注意車前狀況，並採必要之
    安全措施，為肇事主因。邱琦淋駕駛自用小客車，占用機車
    優先道臨時停車，未緊靠道路邊緣，為肇事次因。」（見偵
    卷第139至140頁），亦認定被告魏采如對於本件事故為肇事
    主因，是此部分之事實，堪先認定。然車禍之發生，依照當
    時之車速、撞擊或煞車之力道、所搭乘交通工具之安全性等
    一切情狀，未必均會使車禍當事人受有傷害，是被告魏采如
    與告訴人邱琦淋雖有於前揭時、地發生車禍，如前所述，然
    告訴人邱琦淋是否確因本件車禍而受有傷害，則尚須有其他
    證據以為證明。
　㈡告訴人邱琦淋雖於製作交通事故談話紀錄表、警詢、偵查均
    證稱：其受有胸部挫傷及頭皮鈍傷等傷害，並提出鹿基醫院
    之診斷證明書1份為佐（見偵卷第19頁）。然告訴人邱琦淋
    於警詢時證述：案發時其行經案發地點時，其將車輛靠邊臨
    停要喝水，當時車輛已經停妥靜止大約過了1分鐘，其聽到
    車輛遭碰撞的聲響就馬上下車查看，案發時其在車上喝水，
    當其聽到碰撞聲響後馬上下車查看才知道有事故發生，其也
    無法閃避等語（見偵卷第12至13頁）。告訴人邱琦淋於警詢
    時明確證述其是聽到車輛遭碰撞的聲響才下車查看，均未提
    及其因為其身體因撞擊力道受有傷害而知悉本件事故發生，
    是其證詞是否可信，已然有疑。
　㈢依卷內現場照片顯示，告訴人邱琦淋之車輛停放於現場機車
    優先道，被告機車倒在其車輛左後方，告訴人邱琦淋車輛後
    保險桿部分雖有經撞擊磨損的痕跡，但外觀並無凹陷等嚴重
    車損，且被告魏采如之機車前方亦無明顯之碎裂痕跡。案發
    當時告訴人車輛是停車的靜止狀態，被告魏采如車輛雖因撞
    擊而倒地，但依雙方車損情形均非嚴重之情形觀之，撞擊力
    道不大，可認告訴人邱琦淋之車輛於被告魏采如撞擊其後車
    尾所造成反作用力亦非過大。告訴人邱琦淋既自陳繫有安全
    帶，在繫有安全帶且車輛靜止的情況之下，縱使遭受撞擊，
    一般汽車上所配備之三點式安全帶的功能，本即在受到撞擊
    時，束緊乘客，防止乘客身體因撞擊前移及防止上半身前傾
    ，且以本案撞擊力道非大的情形觀之，本案在告訴人邱琦淋
    繫有安全帶之情況下，並無可能使繫有安全帶之告訴人邱琦
    淋之胸部因撞擊力道過大而因此往前用力撞到方向盤，致受
    有胸部挫傷之傷害。且一般而言，在人體與坐墊等具有一定
    軟度之物品碰撞時，除非是以極大的力道碰撞，否則應不致
    於造成人體之傷害，而本案告訴人邱琦淋當時既係正坐於駕
    駛座上，駕駛座座椅一般為軟質坐墊，並非塑膠或鋼鐵等堅
    硬材質，則告訴人邱琦淋坐在車內且車輛係靜止狀態之下，
    遭被告從後方追撞然力道不大的情況下，縱使反彈亦是撞擊
    在駕駛座座墊上，亦難想像告訴人邱琦淋會因撞擊力道過大
    回彈撞擊到頭部，因而使頭部受有頭皮鈍傷之傷害。是告訴
    人邱琦淋就其受有前揭傷害之指述，顯與一般社會經驗相悖
    ，是否可信，已有高度可疑。
　㈣鹿基醫院之診斷證明書上，雖記載告訴人邱琦淋於109年8月2
    9日17時26分急診就醫，並經X光檢查處置後，當日離院，並
    診斷受有「胸部挫傷、頭皮鈍傷」之傷害，急診病歷則記載
    檢傷紀錄為「頭部鈍傷，急診中樞中度疼痛」，有診斷證明
    書及病歷紀錄可佐（見偵字第19、95頁）。然經本院就告訴
    人邱琦淋於急診就診時之檢傷狀況是否有肉眼可見之傷勢、
    診斷書上之傷勢記載是依據病人主訴或何種診療後所為之判
    斷等事項，函詢鹿基醫院後，鹿基醫院回覆：告訴人邱琦淋
    就醫當日經胸部X光檢查，並無明顯氣胸及骨折情形，頭部
    亦無明顯外傷，X光檢查報告亦無異常，急診病歷第2頁下方
    Working Diagnosis欄之紀錄為chest wall contusion之意
    為胸壁挫傷、scalpcontusion之意為頭皮挫傷，告訴人邱琦
    淋當日急診就醫，主訴胸部疼痛及頭痛，胸部外觀無明顯外
    傷，有鹿基醫院110鹿基院字第1100900079、1100900090號
    函及所附病歷資料(見本院卷第171至173、177頁）可佐。告
    訴人邱琦淋於偵查中亦稱：其被撞之後胸部往前撞到方向盤
    後再彈回來，後來其覺得後面的頭皮痛痛的，其就跟醫生講
    頭哪裡會痛，醫生才寫頭皮鈍傷，當時其頭部從外觀上看不
    到傷勢等語（見偵卷第77頁）。是鹿基醫院診斷書上雖記載
    「胸部挫傷、頭皮鈍傷」，然急診當時是告訴人主訴其胸部
    、頭部疼痛，但其胸部、頭部均無明顯外傷，急診診療為告
    訴人邱琦淋進行胸部X光檢查，亦無明顯傷勢，鹿基診斷證
    明書上之記載是依據急診病歷，而依上開鹿基醫院回函及告
    訴人邱琦淋偵查所述，急診病歷乃是依據告訴人邱琦淋之主
    訴所記載，則該診斷證明書及病歷紀錄在證據意義上，即與
    告訴人邱琦淋之指訴具有同一性，是自難以該診斷證明書及
    病歷紀錄作為佐證告訴人邱琦淋前開指述之補強證據。
　㈤本案告訴人邱琦淋雖指述其受有上揭傷勢，然如上所述，本
    案除告訴人邱琦淋指述外，並無其他補強證據以為佐證，是
    本院認告訴人邱琦淋所受之傷勢與本件車禍事故是否相關即
    屬有疑。揆諸前開最高法院見解，自難僅以告訴人邱琦淋之
    單一指述逕認告訴人邱琦淋有因本件車禍撞擊而受有前揭傷
    害之情形，從而，亦難認被告魏采如有何過失傷害之犯行。
五、綜上，被告魏采如雖有因未注意車前狀況之過失而與告訴人
    邱琦淋發生車禍，但本件並無其他證據可以補強告訴人邱琦
    淋指述其因本件車禍而受有傷害之真實性，依檢察官所舉事
    證，就被告魏采如是否確有公訴意旨所指之過失傷害犯行，
    顯尚未達於通常一般之人均不致有所懷疑，而得確信其為真
    實之程度，仍有合理懷疑性存在，應屬不能證明被告犯罪，
    揆諸前開說明，自應為被告魏采如無罪之諭知。
據上論斷，依刑事訴訟法第299條第1項前段、第301條第1項，判
決如主文。
本案經檢察官吳怡盈提起公訴，檢察官吳皓偉到庭執行職務。
中　　華　　民　　國　　110 　年　　12　　月　　29　　日
                  刑事第六庭  法  官  范馨元
以上正本證明與原本無異。
如不服本判決應於收受判決後20日內向本院提出上訴書狀，並應
敘述具體理由。其未敘述上訴理由者，應於上訴期間屆滿後20日
內向本院補提理由書（均須按他造當事人之人數附繕本）「切勿
逕送上級法院」。
告訴人或被害人對於判決如有不服具備理由請求檢察官上訴者，
其上訴期間之計算係以檢察官收受判決正本之日期為準。
中　　華　　民　　國　　110 　年　　12　　月　　29　　日
                              書記官　許原嘉
附錄論罪科刑法條：刑法第284條
因過失傷害人者，處一年以下有期徒刑、拘役或十萬元以下罰金
；致重傷者，處三年以下有期徒刑、拘役或三十萬元以下罰金。